臺灣高等法院臺南分院民事裁定　96年度抗字第226號
抗　告　人　乙○○
相　對　人　甲○○
上列抗告人因與相對人等間保全證據事件，對於中華民國96年06
月12日臺灣嘉義地方法院96年度全字第04號裁定，提起抗告，本
院裁定如下：
    主    文
抗告駁回。
抗告程序費用新台幣壹仟元由抗告人負擔。
    理    由
一、本件抗告人於原法院聲請意旨略以：抗告人不服臺灣嘉義地
    方法院民國（同）九十三年度訴字第二九六號及臺灣高等法
    院臺南分院九十六年度上易字第二號違法之判決，因該等判
    決理由顯有偏頗、包庇被上訴人，及重大違背法令之處；鑑
    此，上訴人因不服判決，已依法對監察院聲請彈劾、糾舉該
    裁判人員；因之，向臺灣嘉義地方法院簡易庭依法聲請保全
    證據程序事等語。
二、抗告人抗告意旨略以：臺灣嘉義地方法院九十三年度訴字第
    二九六號及臺灣高等法院臺南分院九十六年度上易字第二號
    判決理由，顯有偏頗、包庇被上訴人，及重大違背法令之處
    ；鑑此，上訴人除依法對監察院聲請彈劾、糾舉該裁判人員
    外；並向臺灣嘉義地方法院簡易庭依法聲請保全上揭二判決
    之卷宗等語。
三、按證據有滅失或礙難使用之虞，或經他造同意者，得向法院
    聲請保全；就確定事、物之現狀有法律上利益並有必要時，
    亦得聲請為鑑定、勘驗或保全書證。又保全證據之聲請，應
    表明下列各款事項：(一)他造當事人，如不能指定他造當事人
    者，其不能指定之理由。(二)應保全之證據。(三)依該證據應證
    之事實。(四)應保全證據之理由。前項第一款及第四款之理由
    ，應釋明之；民事訴訟法第三百六十八條第一項及第三百七
    十條分別定有明文。因之，須證據有滅失或礙難使用之虞者
    ，始得向法院聲請保全。且保全證據之聲請，應表明應保全
    之證據，並釋明應保全之理由（最高法院91年度台抗字第11
    號裁定參照）。至民事訴訟法第三百六十八條所定之證據保
    全，乃指證據有滅失或礙難使用之虞，或經他造同意時，在
    訴訟未繫屬，或雖已繫屬尚未達於調查證據程序前，法院預
    為調查，而保全之謂；易言之，證據保全之目的在於防止證
    據之滅失，或難以使用，致影響裁判之正確；苟證據並非即
    將滅失，而得於調查證據程序中為調查，訴訟當事人原可於
    調查證據程序中聲請調查即可，無保全證據之必要。又此證
    據之滅失或難以使用，須依保全證據之程序預為調查者，必
    須有時間上之迫切性，否則於訴訟繫屬後之調查證據程序中
    即可為調查，若謂證據調查並無迫切之需要，亦得聲請保全
    證據，則因證人必有其死亡之日，證物於物理上亦必有滅失
    之日，豈非謂任何證據均有滅失之虞，悉得依證據保全之程
    序預為調查，致盡失證據保全之立法目的。
四、經查：
  (一)經本院審究抗告人上開保全證據之聲請內容，其並未能釋明
    所欲保全證據之標的、內容及有何應保全證據之理由，亦未
    就證據有何滅失或礙難使用之虞，予以釋明；且經原裁定法
    院於九十六年五月二十五日命抗告人於七日內補正所欲保全
    證據之標的及內容，並釋明其應保全證據之理由，抗告人逾
    期迄仍未補正乙情，則原裁定法院命補正函及送達證書各一
    份在卷可稽（見原法院卷第3132頁）；則揆諸前揭說明，抗
    告人之聲請顯已與民事訴訟法第三百七十條第二項、第一項
    第四款之規定未合。
  (二)至抗告人所提及之臺灣嘉義地方法院九十三年度訴字第二九
    六號及本院九十六年度上易字第二號損害賠償之民事事件卷
    宗；按所謂證據有滅失之虞，係指供為證據之材料本體，有
    消失之危險；至證據有礙難使用之虞者，係指證據雖未滅失
    ，而因其他客觀情事，致有不及調查之危險之謂。而上揭二
    民事事件卷宗現已由原審法院歸檔室所保管中，依客觀情形
    衡量並無滅失之虞；則揆諸前開說明，抗告人聲請保全證據
    ，尚於法未合，不應准許。
  (三)綜上，原法院以抗告人之聲請不合聲請保全證據之要件，而
    駁回抗告人之聲請，並無違誤。
五、原法院以裁定駁回抗告人保全證據之聲請，於法並無不合；
    抗告人抗告意旨指摘其不當，聲明應予廢棄，非有理由，應
    予駁回。
六、據上論結，本件抗告為無理由，依民事訴訟法第四百九十五
    條之一第一項、第四百四十九條第一項、第九十五條及第七
    十八條，裁定如主文。
中　　華　　民　　國　　96　　年　　9 　　月　　29　　日
                  民事第一庭    審判長法　官　林金村
                                      法　官　胡景彬
                                      法　官　張世展
上為正本係照原本作成。
不得再抗告。
中　　華　　民　　國　　96　　年　　10　　月　　1 　　日
                                      書記官  吳秋賢
